【裁判字號】    95,訴,869
【裁判日期】    951123
【裁判案由】    偽造文書等
【裁判全文】
臺灣屏東地方法院刑事判決               95年度訴字第869號
公  訴  人  臺灣屏東地方法院檢察署檢察官
被      告  甲○○
上列被告因偽造文書等案件，經檢察官提起公訴（95年度撤緩偵
字第46號），被告於本院準備程序中就被訴事實為有罪之陳述，
經本院告知簡式審判程序意旨，並聽取公訴人及被告之意見後，
本院合議庭裁定改由受命法官獨任依簡式審判程序審理，判決如
下：
    主  文
甲○○連續行使偽造私文書，足以生損害於他人，處有期徒刑肆
月，如易科罰金，以銀元佰元即新臺幣玖佰元折算壹日。簽帳
單上偽造之「賴月」署名共貳枚，均沒收。
    事  實
一、甲○○於民國94年8 月15日某時，在其屏東縣萬巒鄉○○路
    95之3 號住處，代其母賴月簽收由渣打銀行核發卡號000
    0000000000000 號之信用卡掛號郵件後，意圖為自己不法之
    所有，將該信用卡占為己有（直系血親間侵占罪部分，於偵
    查中業經撤回告訴），嗣基於意圖為自己不法之所有及行使
    偽造私文書之概括犯意，先於94年8 月16日14時33分，在屏
    東縣潮州鎮○○路75號之尊龍男仕精品店，持該信用卡消費
    新臺幣（下同）12000 元購買衣服，並於信用卡簽帳單（簽
    帳單為直式二聯，一聯由特約商店保管，一聯交由刷卡人持
    有）簽名欄內偽簽「賴月」之簽名兩枚，表示賴月刷卡
    消費之意，而偽造私文書後持以行使，致前述特約商店之店
    員陷於錯誤，而准予消費並交付其所購買之衣物，並致渣打
    銀行誤認係賴月本人消費而墊付上開簽單金額，足生損害
    於賴月及該特約商店及渣打銀行對信用卡管理之正確性；
    又於94年9 月14日11時11分，在屏東縣內埔鄉水門地區之中
    國石油水門站，持該信用卡刷卡加油790 元，並於信用卡簽
    帳單（簽帳單為直式二聯，一聯由特約商店保管，一聯交由
    刷卡人持有）簽名欄內偽簽「賴月」之簽名兩枚，表示賴
    月刷卡消費之意，而偽造私文書後持以行使，致前述特約
    商店之店員陷於錯誤，而准予消費並給予加油，並致渣打銀
    行誤認係賴月本人消費而墊付上開簽單金額，足生損害於
    賴月及該特約商店及渣打銀行對信用卡管理之正確性。嗣
    賴月接獲信用卡帳單後發現有異，經調閱郵件簽收資料，
    始知悉上情。
二、案經賴月訴由屏東縣警察局內埔分局報告臺灣屏東地方法
    院檢察署檢察官偵查起訴。
    理  由
一、經查，上開犯罪事實，業據被告甲○○於警詢時、偵查中及
    本院審理時坦承不諱，核與告訴人賴月指訴之情節相符，
    並有郵件簽收簿影本及信用卡簽帳單影本等件在卷可稽，足
    見被告之自白應與事實相符，從而，本件事證明確，被告犯
    行堪以認定。
二、查被告甲○○行為後，刑法業於94年2 月2 日修正公布，於
    95 年7月1 日施行，而比較新舊法時應就罪刑有關之共犯、
    未遂犯、想像競合犯、牽連犯、連續犯、結合犯，以及累犯
    加重、自首減輕暨其他法定加減原因（如身分加減）與加減
    例等一切情形，綜其全部罪刑之結果而為比較（最高法院95
    年5 月23日刑事庭第8 次會議決議參照）。經查：
  (一)罰金刑：本件被告所犯刑法第339 條第1 項詐欺取財罪，有
    罰金刑之處罰，且自24年7 月1 日公布施行後即未再修正，
    依增訂刑法施行法第1 之1 條之規定，其罰金以新臺幣為單
    位，數額應提高30倍。此與修正前之罰金以銀元為單位，適
    用罰金罰鍰提高標準條例之結果應提高10倍者，舊法對被告
    而言並無不利（新臺幣與銀元之比例為1 比3 ，換算結果亦
    為30倍）。
  (二)連續犯部分：修正後刑法第56條已刪除連續犯之規定，而本
    案被告先後二次詐欺與行使偽造私文書之犯行，均時間緊接
    ，所犯構成要件相同，均顯係基於概括之犯意為之，依修正
    前刑法第56條均屬連續犯，以一罪論，但得加重其刑至二分
    之一；惟如依新法規定，因連續犯業已刪除，即應按數罪之
    規定併罰，數罪併罰之結果，顯較諸以一罪論而加重其刑至
    二分之一之結果不利於被告；比較新舊法結果，以修正前刑
    法較有利於行為人。
  (三)牽連犯部份：被告行為後，刑法第55條後段之牽連犯規定亦
    於94年1 月7 日經刪除，並於95年7 月1 日生效。是於新法
    修正施行後，被告所為詐欺與行使偽造私文書犯行，即須分
    論併罰。經比較新舊法之規定，修正後之規定對於被告較為
    不利，依刑法第2 條第1 項前段之規定，自應適用行為時且
    較有利於被告之修正前刑法。
  (四)易科罰金部分：被告行為時之刑法第41條第1 項前段規定：
    「犯最重本刑為五年以下有期徒刑以下之刑之罪，而受六個
    月以下有期徒刑或拘役之宣告，因身體、教育、職業、家庭
    之關係或其他正當事由，執行顯有困難者，得以一元以上三
    元以下折算一日，易科罰金。」又被告行為時之易科罰金折
    算標準，依修正前罰金罰鍰提高標準條例第2 條前段（現已
    刪除）規定，就其原定數額提高為100 倍折算1 日，則本件
    被告行為時之易科罰金折算標準，應以銀元300 元折算1 日
    ，經折算為新臺幣後，應以新臺幣900 元折算為1 日。惟95
    年7 月1 日修正公布施行之刑法第41條第1 項前段則規定：
    「犯最重本刑為五年以下有期徒刑以下之刑之罪，而受六個
    月以下有期徒刑或拘役之宣告者，得以新臺幣一千元、二千
    元或三千元折算一日，易科罰金。」比較修正前後之易科罰
    金折算標準，以95年7 月1 日修正公布施行前之規定，較有
    利於被告。
  (五)經綜合以上比較結果，本院認為依修正前刑法對被告較為有
    利，故應適用修正前刑法即行為時之刑法，論罪科刑。
三、按信用卡簽帳單及信用卡訂購單，係持卡人向特約商店消費
    後，簽署持卡人之姓名，由特約商店向發卡銀行請款，該簽
    帳單由持卡人簽名，即表示持卡人同意依據其與發卡銀行間
    之約定，對其所購物品或接受服務，均應按簽帳單之消費金
    額，付款與發卡銀行。故持卡人於簽帳單及信用卡訂購單簽
    名，係對所簽金額負擔付款之義務，性質上屬消費付款契約
    書，亦為私文書（最高法院90年度台上字第6898號判決參照
    ），是在簽帳單上偽簽持卡人簽名，並持以行使，係犯刑法
    第216 條、第210 條之行使偽造私文書罪。核被告甲○○所
    為，係犯刑法第216 條、第210 條之行使偽造私文書罪、同
    法第339 條第1 項詐欺取財罪。被告於簽帳單上偽造署名之
    行為，為偽造私文書之部分行為；又其偽造私文書後復持以
    行使，其偽造私文書之低度行為，應為行使之高度行為所吸
    收，不另論罪。被告先後兩次行使偽造私文書罪、詐欺取財
    之犯行，均時間緊接，所犯構成要件相同之罪，顯均係基於
    概括犯意反覆實施，均為連續犯，應依修正前刑法第56條之
    規定，論以一罪，並加重其刑。被告所犯行使偽造私文書罪
    之連續犯與詐欺取財罪之連續犯間，均有方法目的之牽連關
    係，應均依修正前刑法第55條規定，從一重之行使偽造私文
    書罪之連續犯處斷。爰審酌被告不思以己力獲取生活所需，
    冒用他人名義冒刷財物，足生損害於持卡人及被冒用名義人
    之信用、商店及銀行帳務管理之正確性，並破壞交易秩序，
    具有相當之可責性，惟其所詐取財物之金額不高，且其犯後
    坦承犯行，態度良好，顯有悔悟之意等一切情狀，量處如主
    文所示之刑，依修正前刑法第41條第1 項前段規定，諭知如
    易科罰金之折算標準，以示懲儆。至被告於簽帳單之商店存
    根聯上偽造之「賴月」署名共2 枚，不問屬於犯人與否，
    均依刑法第219 條規定沒收之。另簽帳單之顧客存根聯，則
    被告並未留存，業已滅失，已據被告供承在卷，自均無庸為
    沒收之諭知，附此敘明。
據上論斷，應依刑事訴訟法第273 之1 第1 項、第299 第1 項前
段、刑法第2 條第1 項，修正前刑法第56條、第55條、第210 條
、第216 條、第339 條第1 項、第41條第1 項前段、第219 條，
罰金罰鍰提高標準條例第1 條，修正前罰金罰鍰提高標準條例第
2條 ，現行法規所定貨幣單位折算新臺幣條例第2 條。
本案經檢察官靳隆坤到庭執行職務。
中    華    民    國    95    年    11    月    23    日
                  刑事第四庭    法  官  王炳人
以上正本證明與原本無異。
如不服本判決應於收受本判決送達後十日內向本院提出上訴書狀，
其未敘述上訴理由者，並得於提起上訴後十日內向本院補提理由
書狀（均須按他造當事人之人數附繕本）「切勿逕送上級法院」
中    華    民    國    95    年    11    月    23    日
                                書記官  潘豐益
附錄本判決論罪科刑法條全文
刑法第210條：
（偽造變造私文書罪）
偽造變造私文書，足以生損害於公眾或他人者，處5 年以下有期
徒刑。
刑法第216條：
（行使偽造變造或登載不實之文書罪）
行使第210 條至215 條之文書者，依偽造、變造文書或登載不實
或使登載不實事項之規定處斷。
刑法第339條第1項：
意圖為自己或第三人不法之所有，以詐術使人將本人或第三人之
物交付者，處5 年以下有期徒刑、拘役或科或併科1 千元以下罰
金。
事實


司法院資訊處製作；財團法人民間司法改革基金會備份。
